【裁判字號】    97,聲,397
【裁判日期】    970331
【裁判案由】    返還提存物
【裁判全文】
臺灣桃園地方法院民事裁定               97年度聲字第397號
聲  請  人  臺灣新光商業銀行股份有限公司
                        7、2.
法定代理人  甲○○
代  理  人  丙○○
相  對  人  乙○○
上列聲請人聲請返還提存物事件，本院裁定如下：
    主  文
聲請駁回。
    理  由
一、聲請意旨略以：本件聲請意旨略以：聲請人前遵本院95年度
    裁全字第10915 號民事裁定為擔保假扣押，曾提供如主文所
    示之擔保金，並以本院95年度存字第6918號提存事件提存後
    ，聲請本院以95年度執全字第5878號假扣押執行相對人所有
    財產在案。茲因上述假扣押所欲保全之本案已經判決確定（
    台灣台北地方法院95年度北簡字第52520 號），另聲請人係
    因相對人清償部分金額始減縮請求金額，始致判決確定金額
    少於假扣押保全金額，而相對人所有遭假扣押之財產並經他
    案拍定在案，嗣聲請人並聲請本院催告相對人行使權利，惟
    相對人未行使權利，爰依法聲請返還提存物。
二、按訴訟終結後，法院依供擔保人之聲請，通知受擔保利益人
    於一定期間內行使權利並向法院為行使權利之證明而未證明
    者，法院應依供擔保人之聲請，以裁定命返還其提存物，民
    事訴訟法第104 條第1 項第3 款後段定有明文。另依同法第
    106 條前段所定，前開規定，於其他依法令供訴訟上之擔保
    者準用之。而所謂「訴訟終結」，在因假扣押或假處分所供
    擔保之情形，因該擔保係為保障受擔保利益人因不當假扣押
    或假處分所受損害而設，倘執行法院已依假扣押或假處分裁
    定實施假扣押或假處分之執行，則在執行法院撤銷其執行程
    序前，受擔保利益人所受損害仍可能繼續發生，損害額既未
    確定，自無強令其行使權利之理，故在假扣押或假處分所供
    之擔保，供擔保人依民事訴訟法第106 條準用同法第104 條
    第1 項第3 款規定，聲請以裁定命返還其擔保金之場合，必
    待假處分或假扣押之執行程序已撤銷，始得謂與民事訴訟法
    第104條第1項第3款所定之「訴訟終結」相當（最高法院85
    年度台抗字第645 號裁定意旨參照）。另所謂應供擔保原因
    消滅，係擔保債務人因假扣押所受之損害，故必待無損害發
    生，或債權人本案勝訴確定，或就所生之損害已經賠償時，
    始得謂應供擔保之原因消滅。
三、經查，聲請人主張上開事實，業經本院依職權調取本院95年
    度裁全字第10915 號（內含95年度執全字第5878號卷宗）、
    95年度存字第6918號、96年度執字第18769號、95年度執字
    第36121 號卷宗核閱屬實，並有聲請人提出臺灣台北地方法
    院95年度北簡字第52520 號宣示判決筆錄（影本）附卷可稽
    。嗣聲請人並聲請本院定20日以上期日催告相對人行使權利
    ，有本院依職權調取本院96年度聲字第606 號卷宗查閱無訛
    。惟查聲請人並未撤銷前開假扣押裁定及撤回其執行程序，
    而前述假扣押強制執行程序既未終結，則相對人因該假扣押
    執行可能受之損害，尚未確定，自難強求其須行使權利，前
    述催告難謂合法。又前述假扣押標的物業經拍定一事，僅屬
    於聲請人在假扣押執行程序中，就相對人該項特定財產之個
    別強制執行程序已完畢之問題，自非聲請人之本案全部勝訴
    確定，或就所生之損害已經賠償等屬於應供擔保原因消滅之
    情形，揆諸上述規定及說明，本件聲請，於法不合，應予駁
    回。
五、依民事訴訟法第95條，裁定如主文。
中    華    民    國    97    年    3     月    31    日
                        民事第三庭    法  官  陳清怡
以上正本係照原本作成
如對本裁定抗告須於裁定送達後10日內向本院提出抗告狀，並應
繳納抗告裁判費新台幣1,000 元。
中    華    民    國    97    年    3     月    31    日
                                      書記官  游  誼


司法院資訊處製作；財團法人民間司法改革基金會備份。
